臺灣高等法院刑事判決
109年度上訴字第2561號
上  訴  人  
即  被  告  陳金良


上列上訴人因毒品危害防制條例案件，不服臺灣新竹地方法院10
9年度訴字第147號，中華民國109年5月18日第一審判決（起訴案
號：臺灣新竹地方檢察署108年度毒偵字第2268號），提起上訴
，本院判決如下：
    主  文
原判決撤銷。
甲○○施用第一級毒品，處有期徒刑肆月，如易科罰金，以新臺幣
壹仟元折算壹日。
    事  實
一、甲○○基於施用第一級毒品之犯意，於民國108年11月5日晚間
    7 時33分許在警局採尿往前回溯26小時內之某時許，在不詳
    處所，以針筒注射方式，施用第一級毒品海洛因1 次。嗣因
    另案毒品案件，經警通知到案，並徵得其同意採集尿液送驗
    後，結果呈嗎啡及可待因陽性反應，始查悉上情。
二、案經新竹市警察局移請臺灣新竹地方檢察署（下稱新竹地檢
    署）檢察官偵查起訴。
    理  由
壹、程序部分
一、施用毒品之訴追要件
   按109年1月15日修正公布之毒品危害防制條例第20條第3項、
   第23條第2項規定，於同年7月15日生效施行。而修正前該條
   例第20條第3項、第23條第2項之規定分別為「依前項規定為
   觀察、勒戒或強制戒治執行完畢釋放後，5年後再犯第10 條
   之罪者，適用本條前二項之規定。」、「觀察、勒戒或強制
   戒治執行完畢釋放後，5年內再犯第10條之罪者，檢察官或少
   年法院（地方法院少年法庭）應依法追訴或裁定交付審理。
   」，修正後之規定則為「依前項規定為觀察、勒戒或強制戒
   治執行完畢釋放後，3年後再犯第10條之罪者，適用前二項之
   規定。」、「觀察、勒戒或強制戒治執行完畢釋放後，3年內
   再犯第10條之罪者，檢察官或少年法院（地方法院少年法庭
   ）應依法追訴或裁定交付審理。」，可知修法後係將原規定
   於觀察、勒戒或強制戒治執行完畢釋放後，若「5 年內再犯
   」施用毒品罪，即應追訴處罰之要件，縮短為「3 年內再犯
   」，惟依修正後同條例第35條之1第2款前段規定，應逕行適
   用裁判時之規定。而按犯同條例第10條第1項、第2項之施用
   第一級或第二級毒品罪者，如已完成現行毒品危害防制條例
   第24條第1項所規定「附命完成戒癮治療之緩起訴處分」（下
   稱「附命緩起訴」）程序（109年1月15日修正公布之同條項
   規定，尚未施行）之戒癮治療，事實上已接受等同「觀察、
   勒戒或強制戒治」執行完畢釋放之處遇，則如於同條例第23
   條第2 項所定「3年」內，再犯施用第一級或第二級毒品罪，
   顯現其再犯率甚高，原規劃之「附命緩起訴」完成戒癮治療
   制度功能無法發揮成效，已無再次接受「觀察、勒戒或強制
   戒治」處遇之必要，自應依該條例第23條第2 項規定之相同
   法理，逕行追訴（提起公訴或聲請簡易判決處刑），而無再
   依該條例第20條第1 項重行聲請觀察、勒戒或強制戒治之必
   要，且此經「附命緩起訴」，應以經「附命緩起訴」並完成
   戒癮治療後，起算該「3年」內再犯之期間（參考最高法院10
   9年度台非字第76號、第77號判決意旨）。查本件上訴人即被
   告甲○○（下稱被告）前因施用毒品案件，經新竹地檢署以106
   年度緩護療字第285號緩起訴處分附帶應履行必要命令，於10
   7年10月16日執行完畢；復於前揭緩起訴處分執行完畢後之5
   年及3年內，再因施用毒品案件，經同署以106年度緩護命字
   第646號、108年度緩護療字第91號緩起訴處分附帶應履行必
   要命令，於108年10月29日執行完畢，有本院被告前案紀錄表
   在卷可佐（見本院卷第51、52頁），是被告既曾因施用毒品
   案件經緩起訴處分執行完畢後，3年内再犯毒品危害防制條例
   第10條所定之施用毒品罪，並經同署以106年度緩護命字第64
   6號、108年度緩護療字第91號緩起訴處分附帶應履行必要命
   令即屬「3年内再犯」之情形，再犯率甚高，原所實施之觀察
   、勒戒已無法收其實效，此次再犯上開條例第10條第1項之罪
   ，不論依109年1月15日修正公布、並於同年7月15日施行之毒
   品危害防制條例第23條第2項規定，或修正前之同條項規定，
   均應依法追訴。
二、證據能力
    本判決下列所援引之非供述證據，均依法定方式取得，並經
    本院於審判期日踐行合法調查，檢察官、被告均表示對證據
    能力無意見（見本院卷第78至79頁），且查無依法應排除其
    證據能力之情形，本院審酌各該證據作成時之情況，認為適
    當，均得採為判決之基礎。
貳、實體部分
一、上揭事實，業據被告於偵查中、原審及本院審理時均坦承不
    諱，並有詮昕科技股份有限公司於108 年11月15日所出具之
    濫用藥物尿液檢驗報告（原樣編號-D126 號）、新竹市警察
    局偵辦毒品案件尿液檢體委驗單（尿液檢體編號：D-126號
    ）及勘察採證同意書各1份在卷可稽（見偵查卷第4頁至第6
    頁），足認被告任意性之自白與事實相符，可以採信。從而
    ，本案事證明確，被告犯行堪以認定，應予依法論科。
二、論罪
  ㈠按海洛因係毒品危害防制條例第2條第2項第1 款所管制之第
    一級毒品，是核被告所為，係犯毒品危害防制條例第10條第
    1 項之施用第一級毒品罪。其持有第一級毒品海洛因之低度
    行為，應為其施用之高度行為所吸收，不另論罪。
  ㈡按毒品危害防制條例第17條第1 項規定：「犯第4 條至第8條
    、第10條或第11條之罪，供出毒品來源，因而查獲其他正犯
    或共犯者，減輕或免除其刑。」其立法意旨在於鼓勵被告具
    體提供其毒品上游，擴大追查毒品來源，俾有效斷絕毒品之
    供給，以杜絕毒品泛濫，祇須被告願意供出毒品來源之上手
    ，因而查獲其他正犯或共犯者，即可邀減輕或免除其刑之寬
    典。所謂「供出毒品來源，因而查獲」，係指被告翔實供出
    毒品來源之具體事證，因而使有偵查（或調查）犯罪職權之
    公務員知悉而對之發動偵查（或調查），並因而查獲者而言
    。其中所言「查獲」，除指查獲該其他正犯或共犯外，並兼
    及被告所指其毒品來源其事（最高法院100 年度台上字第47
    87號判決參照）。查本案係新竹市警察局實施通訊監察惟僅
    監聽2期又通話量不多，經警方詢問被告後，才確定監察對
    象為曾金木，該局於108 年11月15日以竹市警刑字第108004
    2840號函送曾金木涉嫌販賣第一級毒品海洛因，有該局109 
    年7月28日竹市警刑字第1090027856號函暨所付移送書及調
    查筆錄在卷可稽（見本院卷第61頁至第71頁），足認被告確
    已供出毒品來源，亦提供可資查證之具體線索，使偵查機關
    偵查其毒品來源，核與毒品危害防制條例第17條第1 項所定
    之要件相符，自應依上開規定，予以減輕其刑。
三、撤銷原判決之理由
    原審因予論罪科刑，固非無見，惟查被告供出毒品來源，因
    而查獲正犯曾金木，已如前述，原審未予詳查，予被告依毒
    品危害防制條例第17條第1項規定減輕其刑，尚有未恰。被
    告上訴意旨指摘及此，核有理由，應由本院將原判決撤銷改
    判，爰以行為人之責任為基礎，審酌被告前因施用毒品案件
    ，經緩起訴處分附帶應履行必要命令及刑之追訴處罰後，竟
    猶不思戒除毒癮，又再度施用足以導致精神障礙及生命危險
    之成癮性毒品，足見其缺乏戒毒之決心及悔改之意，惟念及
    被告施用毒品所生危害，實以自戕身心健康為主，對於他人
    生命、身體、財產等法益，尚無明顯而重大之實害，且考量
    被告坦承犯行之犯後態度、年逾七旬，及其國小畢業之智識
    程度，目前無業，與妻子同住，僅負責家中事務，家中經濟
    由妻子負擔之生活狀況（見原審卷第69頁、本院卷第80頁）
    、暨其品行、犯罪之動機、目的、手段等一切情狀後，量處
    如主文第2項所示之刑，並諭知如易科罰金，以新臺幣1000
    元折算1日之折算標準，以示懲儆。
據上論斷，應依刑事訴訟法第369條第1項前段、第364條、第299
條第1項前段，毒品危害防制條例第10條第1 項、第17條第1 項
、第35條之1第2款前段，刑法第11條前段、第41條第1 項前段，
刑法施行法第1條之1第1項，判決如主文。
本案經檢察官林安紜到庭執行職務。
中　　華　　民　　國　　109 　年　　9 　　月　　29　　日
                  刑事第二十庭審判長法　官  王復生
                                    法　官  遲中慧
                                    法　官  陳春秋
以上正本證明與原本無異。
如不服本判決，應於收受送達後20日內向本院提出上訴書狀，其
未敘述上訴之理由者並得於提起上訴後20日內向本院補提理由書
（均須按他造當事人之人數附繕本）「切勿逕送上級法院」。
                                    書記官  周彧亘
中　　華　　民　　國　　109 　年　　9 　　月　　30　　日
附錄本案論罪科刑法條全文
毒品危害防制條例第10條第1項
施用第一級毒品者，處6月以上5年以下有期徒刑。